【裁判字號】    89,易,335
【裁判日期】    890527
【裁判案由】    偽造文書
【裁判全文】
臺灣臺北地方法院刑事判決                          八十九年度易字第三三五號
    公  訴  人  臺灣臺北地方法院檢察署檢察官
    被      告  乙○○
                丙○○
右列被告等因偽造文書案件，經檢察官提起公訴（八十八年度偵字第一六七二八號）
，本院判決如左：
    主  文
乙○○、丙○○均無罪。
    理  由
一、公訴意旨略以：被告乙○○、丙○○二人係兄弟關係，其二人明知台北縣新店市
    ○○段廣興小段一之二０一號土地及其地上建物，即門牌號碼台北縣新店市○○
    路五巷一號二樓之房屋，係被告丙○○於民國（下同）八十五年十二月間，向己○○購得，竟仍向台北縣新店市地政事務所謊稱係乙○○所購得，而登記予乙○○名下。嗣於八十六年六月五日，其二人明知關於前開房地並無買賣之事實，竟
    虛偽訂定買賣契約書，並持虛偽之買賣所有權移轉契約書，向台北縣新店市地政
    事務所辦理買賣移轉登記，而將前開房地移轉登記予被告丙○○，使該地政事務
    所之公務員將此不實之事項登載於職務上所掌管之公文書上，足生損害於地政機
    關對土地登記管理之正確性，因認被告二人共同涉犯刑法第二百十四條使公務員
    登載不實之罪嫌等語。
二、按犯罪事實應依證據認定之，無證據不得推定其犯罪事實；又不能證明被告犯罪
    者，應諭知無罪之判決，刑事訴訟法第一百五十四條、第三百零一條第一項分別
    定有明文。次按刑事訴訟法上所謂認定犯罪事實之證據，係指足以認定被告確有
    犯罪行為之積極證據而言，該項證據自須適合於被告犯罪事實之認定，始得採為
    斷罪資料；且認定不利於被告之事實，須依積極證據，苟積極證據不足為不利於
    被告事實之認定時，即應為有利於被告之認定，更不必有何有利之證據，最高法
    院二十九年上字第三一○五號、三十年上字第八一六號均著有判例可資參照。
三、本件公訴人認被告乙○○、丙○○涉犯右揭罪行，無非係以渠等二人在偵查中之
    自白與告訴人戊○○○股份有限公司（下稱戊○○○公司）之指述情節相符，且
    有土地、建築改良物買賣所有權移轉契約、公證書、不動產買賣契約書、土地及
    建物所有權狀等資料在卷可稽為其主要論據。訊據被告乙○○、丙○○等二人對
    於在前揭時地簽訂買賣契約書並依稅法相關規定申報為贈與之事實並無異詞，惟
    渠等二人均堅決否認有何前開使公務員登載不實之犯行，被告乙○○辯稱：伊雖
    有到美國拉斯維加斯賭博財物而欠下債務，但此與該房子之過戶事情並無關聯，
    該房子購買時伊胞兄丙○○因擔心自己信用問題，經伊同意後以伊的名義購買，
    嗣銀行認伊信用不好可貸款額度較低，乃再辦理過戶將房子移轉登記予丙○○，
    故辦理該房地過戶，絕非係因積欠戊○○○公司賭債，為規避債務而辦理虛偽登
    記等語，另被告丙○○則辯稱：該房子為伊購買，伊因擔心自己信用不好貸款額
    度不夠，經胞弟同意後登記其名下，後因銀行審核結果認伊胞弟信譽不佳，有退
    票紀錄，乃降低聲請額度，伊因胞弟可貸款之額度不夠，始將房地再移轉登記予
    自己名下，過程中渠等二人均無虛偽買賣，使公務員登載不實之犯意等語。經查
    ：（一）系爭坐落台北縣新店市○○段廣興小段一之二０一號之土地及地上建物
    ，即門牌號碼台北縣新店市○○路五巷一號二樓之房屋，係被告丙○○於八十五
    年十二月三十一日經由太平洋房屋仲介股份有限公司向己○○購買，並由己○○
    之夫李順成與被告丙○○簽訂不動產買賣契約書，且該契約書買受人欄雖係由被
    告丙○○以其胞弟即被告乙○○名義所簽訂，惟有關買賣價金之支付及系爭房子
    內部之設計、施工均由被告丙○○負責處理併付款等情，迭據證人李順成、高宗
    生即信泰不銹鋼鋁門窗負責人到庭供證屬實，且有系爭不動產賣買賣契約書影本
    一份、付款收據影本三紙在卷可考，互核被告乙○○庭訊中供承同意被告丙○○
    將系爭房地登記在其名下等情節均悉相符合，已足見系爭房地應係被告丙○○購
    買後信託登記予被告乙○○名下無訛，而該房地於被告二人間既有信託登記關係
    ，則被告丙○○向己○○購買後，逕以被告乙○○名義向台北縣新店市地政事務
    所辦理所有權移轉登記，自難認渠等二人有何使公務員登載不實之犯行。（二）
    又被告丙○○於購買系爭房地時，因擔心自己信譽不佳，始將該房地信託登記予
    被告乙○○名下，嗣被告乙○○亦因有退票紀錄，致擬貸款額度遭降低後，被告
    丙○○始又將系爭房地所有權移轉登記予己名下，並重新申請房地貸款事宜，復
    據證人丁○○、甲○○等二人即遠東代書事務所執業代書到庭供證明確，且有中
    國信託商業銀行函附本院系爭房地設定抵押貸款等資料一份、存摺影本一份附卷
    可稽，益足知系爭房地由被告乙○○名義移轉登予被告丙○○，純係因房地貸款
    問題，致有前開移轉登記之行為，非有如告訴人戊○○○公司指述之情節，係被
    告乙○○為規避賭債，始虛偽將其房地辦理移轉登記予被告丙○○甚明。（三）
    再參以戊○○○公司係直至八十八年七月二十日始具狀向台灣台北地方法院檢察
    署提出前開偽造文書罪告訴，而被告丙○○、乙○○等二人，則係於八十六年六
    月五日即簽訂再移轉登記之不動產買賣契約書，距戊○○○公司提出告訴時已隔
    二年之久，此若其等有虛偽辦理不動產所有權移轉登記之意，則渠等二人大可商
    議將之逕移轉登記於無近親屬關係之人，以避免查緝，尤無以此明顯遭人疑竇且
    涉罹刑典危險之方法，為前開犯行必要。此外，被告二人於偵查中均堅詞否認有
    前開使公務員登載不實之犯行，已據本院核閱卷宗屬實，公訴人逕認其二人業已
    坦承犯行，並據為論斷之基礎，與實情亦容有出入；且本院復查無其他積極之證
    據，足資證明被告二人有何使公務員登載不實之犯行，本件不能證明被告等二人
    犯罪，爰依首開規定，依法為無罪之諭知。
據上論斷，應依刑事訴訟法第三百零一條第一項判決如主文。
本案經檢察官劉雪惠到庭執行職務
中    華    民    國      八十九      年          六      月    九      日
                                      臺灣臺北地方法院刑事第七庭
                                          法  官  蔡  世  祺
右正本證明與原本無異。
如不服本判決，應於判決送達後十日內，向本院提出上訴狀。
                                          書記官  李  文  椿
中    華    民    國      八十九      年          六      月    十二    日


司法院資訊處製作；財團法人民間司法改革基金會備份。
